臺灣士林地方法院民事裁定
111年度補字第452號
原      告  張健文  
            張致文  
            李花    
            蔡英德  
共      同
訴訟代理人  李子聿律師
被      告  陳錦煙  
訴訟代理人  魏平政律師
複  代理人  黃子懿律師
            翁詩淳律師
上列當事人間請求返還房屋等事件，本院裁定如下：
    主  文
本件訴訟標的價額核定為新臺幣陸佰零壹萬柒仟伍佰元。
原告應於收受本裁定正本送達之日起五日內補繳第一審裁判費新
臺幣肆萬玖仟壹佰零肆元，逾期未補正，即駁回原告之訴。
    理  由
一、起訴，應依民事訴訟法第77條之13、第77條之14等規定繳納
    裁判費，此為必備之程式。原告之訴，起訴不合程式或不備
    其他要件者，法院應以裁定駁回之，但其情形可以補正者，
    審判長應定期間先命補正，同法第249條第1項第6款定有明
    文。訴訟標的之價額，由法院核定。核定訴訟標的之價額，
    以起訴時之交易價額為準；無交易價額者，以原告就訴訟標
    的所有之利益為準。以一訴主張數項標的者，其價額合併計
    算之。以一訴附帶請求其孳息、損害賠償、違約金或費用者
    ，不併算其價額。民事訴訟法第77條之1第1項、第2項、第7
    7條之2第1項前段、第2項分別亦有明定。按本於共有人之地
    位，訴請占用共有之公共空間之人將該公共空間騰空返還予
    共有人全體，目的在回復公共空間所有權之完整行使狀態，
    此一訴訟勝訴所得受之利益，應為占用公共空間之使用收益
    。惟屋頂平臺及公共空間無獨立之區分所有權，不能單獨交
    易，常無交易價額可供參考，且因公寓基地之用益，係平均
    分散於各樓層，其價額之計算方式，應以公寓坐落基地之每
    平方公尺公告現值，乘以占用之面積，再除以公寓之登記樓
    層數計算訴訟標的價額（最高法院103年度台抗字第891號裁
    定意旨參照）。
二、經查：
　㈠本件原告本於共有人之地位起訴，起訴聲明第1項：被告應將
    坐落臺北市○○區○○段○○段000地號土地上之增建物（下稱系
    爭增建物）予以拆除，並將占用之土地騰空返還予原告及其
    他共有人全體。依臺北市松山地政事務所111年5月10日收件
    南港土字第21400號土地複丈成果圖（下稱系爭土地複丈成
    果圖），系爭增建物占用之面積為28平方公尺，並按原告起
    訴時即民國111年1月之土地公告現值為每平方公尺新臺幣（
    下同）166,000元計算，系爭增建物所占用土地之交易價額
    為4,648,000元（計算式：28平方公尺×166,000元＝4,648,00
    0元），則此部分訴訟標的價額為4,648,000元。
　㈡原告起訴聲明第2項：被告應將門牌號碼臺北市○○區○○街0段0
    0巷00號地下室（下稱系爭地下室）騰空返還予原告及其他
    共有人全體。原告訴請排除被告之占用，目的在回復系爭地
    下室所有權之完整行使狀態，則本件訴訟訴訟標的價額，應
    以系爭地下室於起訴時之交易價額為準。惟系爭地下室所在
    公寓為地上4層樓之建物，系爭地下室屬公共空間，無獨立
    之區分所有權，不能單獨交易，而公寓基地之用益，係平均
    分散於各樓層，其交易價額應以坐落基地即臺北市○○區○○段
    ○○段000地號土地，於起訴時之土地公告現值，乘以系爭土
    地複丈成果圖所示系爭地下室占用之面積33平方公尺，再除
    以公寓之登記樓層數計算，較為公允。準此，系爭地下室之
    交易價額為1,369,500元（計算式：166,000元×33平方公尺÷
    4層＝1,369,500元），則此部分訴訟標的價額為1,369,500元
    。
　㈢原告訴之聲明第3項係請求被告給付相當於租金之不當得利，
    屬訴之聲明第1項、第2項之附帶請求，依民事訴訟法第77條
    之2第2項規定，不併算其價額。
　㈣據上，本件訴訟標的價額應核定為6,017,500元（計算式：4,
    648,000＋1,369,500＝6,017,500），應徵第一審裁判費60,59
    8元，扣除原告前已繳納之裁判費11,494元（見湖司調卷第8
    頁），尚應補繳49,104元（計算式：60,598－11,494＝49,104
    ）。茲依民事訴訟法第249條第1項但書之規定，限原告於收
    受本裁定正本送達之日起5日內如數補繳，逾期不繳，即駁
    回其訴。
三、爰裁定如主文。
中　　華　　民　　國　　111 　年　　11　　月　　18　　日
                  民事第三庭法  官  江哲瑋
如以上正本係照原本作成。
對本裁定關於核定訴訟標的價額部分抗告，應於裁定送達後10日
內向本院提出抗告狀，並繳納抗告費新臺幣1,000 元；關於命補
繳裁判費部分，不得抗告。
中　　華　　民　　國　　111 　年　　11　　月　　18　　日
                            書記官  張祐誠